臺灣新北地方法院刑事判決
110年度審易字第1807號
公  訴  人  臺灣新北地方檢察署檢察官
被      告  王浩羽


                  
上列被告因詐欺案件，經檢察官提起公訴（110年度偵緝字第274
0號、第2741號）及移送併辦（110年度偵緝字第2739號），被告
於準備程序中對被訴事實為有罪陳述，本院合議庭裁定由受命法
官獨任行簡式審判程序，並判決如下：
　　主　文
王浩羽犯如附表「罪名及宣告刑」欄所示之罪，各處如附表「罪
名及宣告刑」欄所示之刑，並分別諭知如附表編號1、3「沒收」
欄所示之沒收。附表編號1、3所示之罪（共貳罪），應執行有期
徒刑陸月，如易科罰金，以新臺幣壹仟元折算壹日。
　　事　實
一、王浩羽明知自己並無販售商品之真意，竟意圖為自己不法之
    所有，分別為下列犯行：
　㈠基於詐欺取財之犯意，於民國108年9月23日18時許，以不詳
    設備連接網際網路後以「胡俞詩」名稱登入社群網站臉書，
    瀏覽賴育倫張貼欲收購手機之貼文後，主動以臉書私訊聯繫
    賴育倫，佯稱有意以新臺幣（下同）1萬4,000元之價格出售
    IPHONE XS MAX手機1支云云，致賴育倫陷於錯誤，於同日22
    時48分許，轉帳8,000元至王浩羽不知情之友人石天文（所
    涉幫助詐欺部分業經臺灣新北地方檢察署檢察官另為不起訴
    處分確定）所申設之中國信託商業銀行帳號1205****3441號
    帳戶（完整帳號詳卷，下稱石天文中國信託銀行帳戶）內；
    復承前詐欺取財之犯意，於108年9月28日某時許，以通訊軟
    體LINE向賴育倫佯稱本次交易委託其姪子協助處理，要求先
    支付尾款7,000元云云，並傳送其個人身分證及健保卡照片
    以取信於賴育倫，致賴育倫陷於錯誤，於同日16時21分許，
    轉帳7,000元至石天文中國信託銀行帳戶內；嗣因賴育倫遲
    未收到手機，於108年10月28日再次聯繫王浩羽，王浩羽承
    前詐欺取財之犯意，向賴育倫佯稱因須向臺中友人調手機，
    須再支付3,000元始可取貨云云，致賴育倫陷於錯誤，於108
    年10月28日17時50分許，轉帳3,000元至王浩羽不知情之友
    人曾麒睿所提供其父曾煌祐（曾麒睿、曾煌祐所涉幫助詐欺
    部分業經臺灣新北地方檢察署檢察官另為不起訴處分確定）
    所申設之臺灣土地銀行帳號0132****4101號帳戶（完整帳號
    詳卷，下稱曾煌祐土地銀行帳戶）內，王浩羽即以前揭方式
    詐取賴育倫共計1萬8,000元。嗣因賴育倫遲未收到購買之手
    機，查覺有異報警處理，始查悉上情。
　㈡基於以網際網路對公眾散布而詐欺取財之犯意，於109年10月
    30日前某時許，以不詳設備連接網際網路後以「Hyt Bf Gfa
    wya」名稱登入社群網站臉書，在臉書「二手智慧型手機3C
    類商品跳蚤市場」社團公開刊登販售IPHONE11 PRO MAX手機
    之不實訊息，致李哲瑄於109年10月30日15時44分許瀏覽上
    開訊息後陷於錯誤，與王浩羽聯繫並約定以2萬1,000元之價
    格購買上開手機1支，李哲瑄即於同日18時11分許，先匯款1
    萬1,000元至王浩羽不知情之女友賴思蒨（所涉幫助詐欺部
    分業經臺灣士林地方檢察署檢察官另為不起訴處分確定）所
    申設之華南商業銀行帳號1232****2551號帳戶（完整帳號詳
    卷，下稱賴思蒨華南銀行帳戶）內。嗣因李哲瑄匯款後未收
    到購買之手機，查覺有異報警處理，始查悉上情。
　㈢基於詐欺取財之犯意，於109年11月3日某時許，以社群網站
    臉書名稱「楊怡娟」私訊聯繫蔡欣妤，佯稱有意出售LV皮夾
    1個，願折價以7,500元成交云云，致蔡欣妤陷於錯誤，於同
    日20時22分許，轉帳7,500元至上開賴思蒨華南銀行帳戶內
    。嗣因蔡欣妤付款後無法聯繫王浩羽，查覺有異報警處理，
    始查悉上情。
二、案經賴育倫訴由臺北市政府警察局文山第二分局報告臺灣臺
    北地方檢察署；李哲瑄、蔡欣妤訴由南投縣政府警察局集集
    分局報告臺灣士林地方檢察署分別陳請臺灣高等檢察署檢察
    長令轉臺灣新北地方檢察署檢察官偵查起訴及移送併辦。
　　理　由
一、按除被告所犯為死刑、無期徒刑、最輕本刑為3年以上有期
    徒刑之罪或高等法院管轄第一審案件者外，於第一次審判期
    日前之準備程序進行中，被告先就被訴事實為有罪之陳述時
    ，審判長得告知被告簡式審判程序之旨，並聽取當事人、代
    理人、辯護人及輔佐人之意見後，裁定進行簡式審判程序，
    刑事訴訟法第273條之1第1項定有明文。經核本件被告所犯
    係死刑、無期徒刑、最輕本刑為3年以上有期徒刑以外之罪
    ，其於準備程序中就被訴之事實為有罪陳述，經法官告知簡
    式審判程序之旨，並聽取公訴人及被告之意見後，本院合議
    庭依刑事訴訟法第273條之1第1項規定，裁定由受命法官獨
    任進行簡式審判程序，合先敘明。
二、上揭犯罪事實，業據被告王浩羽於偵查及本院審理時均坦承
    不諱，核與證人即告訴人賴育倫、李哲瑄、蔡欣妤於警詢時
    ；證人石天文、曾煌祐、曾麒睿、賴思蒨於警詢及偵查中證
    述之情節相符，復有告訴人賴育倫之彰化縣警察局員林分局
    村上派出所受理詐騙帳戶通報警示簡便格式表2份、內政部
    警政署反詐騙諮詢專線紀錄表、金融機構聯防機制通報單各
    1份、賴育倫與被告間以通訊軟體傳送訊息內容之手機畫面
    翻拍照片12張、網路銀行交易查詢結果網頁之手機畫面翻拍
    照片3張、石天文中國信託銀行帳戶開戶資料及交易明細表1
    份、石天文與被告間傳送訊息內容擷圖6張、曾煌祐土地銀
    行帳戶存摺及內頁影本、客戶基本資料及交易明細表各1份
    、曾麒睿與被告間傳送訊息內容擷圖6張（事實一、㈠部分，
    見臺灣臺北地方檢察署109年度偵字第10733號偵查卷【下稱
    偵一卷】第39頁至第45頁、第47頁至第54頁、第55頁至第67
    頁、第73頁至第83頁、第85頁、第87頁、第91頁至第95頁、
    第101頁至第111頁）；賴思蒨華南銀行帳戶交易明細表1份
    、賴思蒨與被告間傳送訊息內容擷圖5張、李哲瑄之內政部
    警政署反詐騙諮詢專線紀錄表、桃園市政府警察局龍潭分局
    龍潭派出所受理詐騙帳戶通報警示簡便格式表、金融機構協
    助受詐民眾通知疑似警示帳戶通報單、受理刑事案件報案三
    聯單各1份、網路銀行交易查詢結果網頁擷圖1張、被告刊登
    販賣手機之臉書貼文擷圖1張、李哲瑄與被告間傳送訊息內
    容之擷圖4張；蔡欣妤遭詐騙之內政部警政署反詐騙諮詢專
    線紀錄表、高雄市政府警察局三民第二分局民族路派出所之
    受理詐騙帳戶通報警示簡便格式表、金融機構協助受詐民眾
    通知疑似警示帳戶通報單各1份、蔡欣妤與被告間傳送訊息
    內容之擷圖16張、網路銀行交易查詢結果網頁擷圖1張（事
    實一、㈡、㈢部分，見臺灣士林地方檢察署110年度偵字第505
    8號偵查卷【下稱偵二卷】第39頁至第43頁、第45頁至第47
    頁、第73頁至第77頁、第79頁至第83頁、第87頁、第91頁至
    第97頁、第99頁至第131頁）附卷可資佐證，足認被告前揭
    自白均與事實相符，應堪採信。本案事證明確，被告上開犯
    行均堪認定，應予依法論科。
三、論罪科刑：
　㈠核被告如事實欄一、㈠、㈢所為，均係犯刑法第339條第1項之
    詐欺取財罪；如事實欄一、㈡所為，係犯同法第339條之4第1
    項第3款之以網際網路對公眾散布而犯詐欺取財罪。被告如
    事實欄一、㈡所示犯行係於社群網站臉書「二手智慧型手機3
    C類商品跳蚤市場」社團內刊登不實販售IPHONE11 PRO MAX
    手機訊息，使瀏覽該臉書社團貼文之不特定人均可獲悉該不
    實內容而與其聯繫交易，係以網際網路同時對不特定多數之
    公眾施以詐術，起訴及併辦意旨認被告如事實欄一、㈡所為
    係犯刑法第339條第1項之詐欺取財罪，容有誤會，惟其起訴
    之基本事實相同，公訴檢察官並已當庭更正此部分之起訴法
    條為刑法第339條之4第1項第3款之以網際網路對公眾散布而
    犯詐欺取財罪（見本院卷第96頁），本院自無庸變更起訴法
    條，附此敘明。
　㈡被告於事實欄一、㈠所示時間先後3次詐騙告訴人賴育倫之舉
    動，係本於單一詐欺犯意，於密接時間為之，侵害同一告訴
    人賴育倫之法益，依一般社會健全觀念，在時間差距上，難
    以強行分開，在刑法評價上，以視為數個舉動之接續施行，
    合為包括之一行為予以評價，較為合理，應屬接續犯，而為
    包括之一罪。
　㈢被告所犯上開2次詐欺取財罪、1次以網際網路對公眾散布而
    犯詐欺取財罪，犯意各別，行為互殊，應予分論併罰。
　㈣被告前因詐欺案件，經本院以108年度簡字第3269號判處有期
    徒刑4月、3月，應執行有期徒刑6月確定，於108年12月23日
    易科罰金執行完畢等情，有臺灣高等法院被告前案紀錄表1
    份在卷可佐，其於徒刑執行完畢後5年之內，故意再犯事實
    欄一、㈡、㈢所示有期徒刑以上之各罪，均為累犯，應依刑法
    第47條第1項之規定加重其刑。又本案依被告之犯罪情節及
    其素行綜合以觀（見前開被告前案紀錄表），並無應予量處
    最低法定本刑之情形，則依累犯規定加重其刑，尚不至於發
    生罪刑不相當之情形，而與司法院釋字第775號解釋意旨無
    違，附此敘明。
　㈤爰審酌被告前曾因詐欺案件經法院判處罪刑，有前開被告前
    案紀錄表可參，詎仍未知所戒慎，不思循正當途徑獲取所需
    ，竟以前揭方式詐騙告訴人賴育倫、李哲瑄、蔡欣妤，顯見
    其法治觀念薄弱，缺乏尊重他人財產權之觀念，所為應予非
    難，另考量其犯後坦承犯行，於本院審理時與告訴人李哲瑄
    調解成立並全數賠償損失，有本院調解筆錄1份在卷可參（
    見本院卷第133頁），且有意願賠償告訴人賴育倫、蔡欣妤
    ，然因告訴人賴育倫、蔡欣妤未到庭而未能達成和解，兼衡
    其犯罪之動機、目的、手段、所詐得之款項數額，及高職肄
    業之智識程度，自陳入監前從事電商及服飾業、未婚、需扶
    養祖父、經濟狀況一般之生活情形（見被告個人戶籍資料、
    本院卷第142頁）等一切情狀，分別量處如附表「罪名及宣
    告刑」欄所示之刑，並就得易科罰金之罪刑（即附表編號1
    、3部分）諭知易科罰金之折算標準，另就得易科罰金之罪
    刑（即附表編號1、3部分）定其應執行如主文所示之刑及諭
    知易科罰金之折算標準。
四、沒收：
　㈠被告如事實欄一、㈠、㈢所示犯行分別詐得1萬8,000元、7,500
    元，分屬被告犯上開各該犯行之犯罪所得，均未實際合法發
    還或賠償告訴人賴育倫、蔡欣妤，宣告沒收亦無過苛、欠缺
    刑法上之重要性、犯罪所得價值低微，或為維持受宣告人生
    活條件之必要等情形，自應依刑法第38條之1第1項前段規定
    宣告沒收，並依同條第3項規定諭知於全部或一部不能沒收
    或不宜執行沒收時，追徵其價額。
　㈡被告如事實欄一、㈡所示犯行詐得1萬1,000元，固屬其該次犯
    行之犯罪所得，本應依刑法第38條之1第1項、第3項之規定
    予以宣告沒收，於全部或一部不能沒收時，追徵其價額，惟
    被告已賠償告訴人李哲瑄1萬1,000元，業如前述，本院認被
    告對告訴人李哲瑄所為賠償，已達到沒收制度剝奪被告犯罪
    所得之立法目的，如在本案仍諭知沒收被告上揭犯罪所得，
    將使被告承受過度之不利益，顯屬過苛，爰依刑法第38條之
    2第2項之規定，不予諭知沒收或追徵被告上揭犯罪所得，附
    此敘明。
據上論斷，應依刑事訴訟法第273條之1第1項、第299條第1項前
段，判決如主文。
本案經檢察官羅雪舫提起公訴，檢察官周彥憑移送併辦，檢察官
林亭妤到庭執行職務。
中　　華　　民　　國　 111　　年　　 1　　月　　11　　日
　　　　　　　　　刑事第二十三庭　法　官　藍海凝　
上列正本證明與原本無異。
如不服本判決，應於判決送達後20日內敘明上訴理由，向本院提
出上訴狀 (應附繕本) ，上訴於臺灣高等法院。其未敘述上訴理
由者，應於上訴期間屆滿後20日內向本院補提理由書「切勿逕送
上級法院」。
　　　　　　　　　　　　　　　　　書記官　羅婉嘉
中　　華　　民　　國　 111　　年　　 1　　月　　11　　日
附錄本案論罪科刑法條全文：
中華民國刑法第339條
意圖為自己或第三人不法之所有，以詐術使人將本人或第三人之
物交付者，處5年以下有期徒刑、拘役或科或併科50萬元以下罰
金。
以前項方法得財產上不法之利益或使第三人得之者，亦同。
前二項之未遂犯罰之。
中華民國刑法第339條之4
犯第339條詐欺罪而有下列情形之一者，處1年以上7年以下有期
徒刑，得併科1百萬元以下罰金：
一、冒用政府機關或公務員名義犯之。
二、三人以上共同犯之。
三、以廣播電視、電子通訊、網際網路或其他媒體等傳播工具，
    對公眾散布而犯之。
前項之未遂犯罰之。
附表：
編號 犯罪事實 罪名及宣告刑 沒收  1 事實欄一、㈠部分 王浩羽犯詐欺取財罪，處有期徒刑肆月，如易科罰金，以新臺幣壹仟元折算壹日。 未扣案之犯罪所得新臺幣壹萬捌仟元沒收，於全部或一部不能沒收或不宜執行沒收時，追徵其價額。  2 事實欄一、㈡部分 王浩羽以網際網路對公眾散布而犯詐欺取財罪，累犯，處有期徒刑壹年壹月。 無。  3 事實欄一、㈢部分 王浩羽犯詐欺取財罪，累犯，處有期徒刑肆月，如易科罰金，以新臺幣壹仟元折算壹日。 未扣案之犯罪所得新臺幣柒仟伍佰元沒收，於全部或一部不能沒收或不宜執行沒收時，追徵其價額。